臺灣高等法院臺中分院刑事判決
111年度勞安上訴字第1698號
上  訴  人  臺灣彰化地方檢察署檢察官
被      告  賴明鍾



上列上訴人因被告違反職業安全衛生法等案件，不服臺灣彰化地
方法院110年度勞安訴字第2號中華民國111年5月16日第一審判決
（起訴案號：臺灣彰化地方檢察署110年度偵字第3495號），提
起上訴，本院判決如下：
    主  文
上訴駁回。
    犯罪事實及理由
一、本院審判範圍之說明：
  ㈠上訴得明示僅就判決之刑、沒收或保安處分一部為之，修正
    後刑事訴訟法第348條第3項定有明文。依該條項之立法說明
    ：「為尊重當事人設定攻防之範圍，並減輕上訴審審理之負
    擔，容許上訴權人僅針對刑、沒收或保安處分一部提起上訴
    ，其未表明上訴之認定犯罪事實部分，則不在第二審之審判
    範圍。如為數罪併罰之案件，亦得僅針對各罪之刑、沒收、
    保安處分或對併罰所定之應執行刑、沒收、保安處分，提起
    上訴，其效力不及於原審所認定之各犯罪事實，此部分犯罪
    事實不在上訴審審查範圍」等語。可見上訴權人就下級審判
    決聲明不服提起上訴時，依現行法律規定，得在明示其範圍
    之前提下，擇定僅就該判決之「刑」（包括宣告刑、執行刑
    ）、「沒收」、「保安處分」等部分單獨提起上訴，而與修
    正前認為上開法律效果與犯罪事實及所犯罪名係絕對不可分
    之過往見解明顯有別。此時上訴審法院之審查範圍，將因上
    訴權人行使其程序上之處分權而受有限制，除與前揭單獨上
    訴部分具有互相牽動之不可分關係、為免發生裁判歧異之特
    殊考量外，原則上不再實質審查下級審法院所認定之犯罪事
    實，亦即應以下級審法院所認定之犯罪事實，作為審認其所
    諭知「刑」、「沒收」、「保安處分」是否違法不當之判斷
    基礎。
  ㈡本案係由檢察官提起上訴，被告賴明鍾（下稱被告）則未於
    法定期間內上訴。依檢察官上訴書所陳述之上訴範圍，已表
    明係就原判決之量刑提起上訴（見本院卷第8-1頁），其於
    本院審判程序時，復表示僅針對刑度部分提起上訴(見本院
    卷第90頁)，故本件上訴範圍只限於原判決之刑部分，檢察
    官未表明上訴之認定犯罪事實及罪名部分，既與刑之判斷尚
    屬可分，即非本院之審判範圍。是本院自應以原判決所認定
    之犯罪事實為前提，據以衡量檢察官針對「刑」部分不服之
    上訴理由是否可採，合先敘明。
二、原判決所認定之犯罪事實：
    被告係建昇實業社（址設臺中市○區○○路000巷00號1樓）之
    經營負責人，為職業安全衛生法第2條第3款所稱之雇主。被
    告及其所雇用勞工即被害人彭秉桐於民國109年10月26日上
    午8時許，在彰化縣○○鄉○○街000巷0號建昇實業社倉庫，進
    行挖土機機械設備配件維修、安裝作業，以及白鐵板維修。
    因白鐵板維修會產生白鐵廢料，故需先準備容器盛裝白鐵廢
    料，亦即將空鐵桶切除上蓋以作為容器使用。又被告身為雇
    主，對於防止爆炸性或發火性等物質引起之危害，應有符合
    規定之必要安全衛生設備及措施，是其本應注意切割鐵桶時
    將產生火花，為確保勞工安全，應事先清除鐵桶內之物質，
    並確認無危險之虞，而依當時情況並無不能注意之情事，竟
    未事先確實清除鐵桶內殘存物質，也未確認無危險之虞，貿
    然於同日上午9時45分許，將曾儲存香蕉水之空鐵桶交由被
    害人，而由被害人使用變頻式空氣電漿切割機進行鐵桶切割
    作業。被害人於切割過程中，引燃鐵桶內殘存之香蕉水而產
    生爆炸，擊中被害人頭顱，致被害人受有顱顏損傷併顱內出
    血等傷害，經送醫急救後，仍於同年月30日下午1時16分許
    不治死亡。
三、關於法定刑(即論罪)及處斷刑(即刑之加重減輕)部分：
  ㈠被告為職業安全衛生法第2條第3款所定之雇主，其違反該法
    第6條第1項第2款之規定，致生同法第37條第2項第1款之職
    業災害，核其所為，係犯職業安全衛生法第40條第1項之違
    反應有防止危害安全衛生設備及措施規定致生職業災害罪及
    刑法第276條之過失致死罪。
　㈡被告以一行為同時觸犯職業安全衛生法第40條第1項之違反應
    有防止危害安全衛生設備及措施規定致生職業災害罪及刑法
    第276條之過失致死罪2罪名，為想像競合犯，應從一重之過
    失致死罪論斷。
四、本院上訴駁回之說明：　　　　
　㈠原審審酌被告為雇主，在將本案鐵桶交予勞工即被害人進行
    切割作業前，未能確實清除鐵桶內之殘存物質，導致被害人
    在切割過程中，引燃鐵桶內殘存之香蕉水而產生爆炸，造成
    被害人死亡，則被告犯行所生損害重大而無可回復；並審酌
    被告之過失在於未能確實清除鐵桶內殘存物質之過失情節；
    兼衡被告於犯後坦承犯行，並在勞資爭議調解程序中，約定
    依照勞動基準法第59條第4款規定，補償新臺幣（下同）183
    萬餘元（但職業災害賠償部分未達成共識），此有彰化縣政
    府勞資爭議調解申請書、彰化縣○○鄉農會匯款回條、郵政入
    戶匯款申請書等件附卷可考（見原審卷第83至86、141至147
    頁），是以被告已部分賠償被害人家屬，且於原審表示願再
    分期賠償被害人家屬共100萬元之意見（見原審卷第311頁）
    ，但因未能與被害人家屬就調解條件達成共識，迄未能賠償
    被害人家屬之犯後態度；以及被告並無前科之素行；暨被告
    於原審自承之智識程度、工作、收入、婚姻及家庭生活狀況
    （見原審卷第317頁）；再考量被害人家屬表示被告有意脫
    罪，沒有誠意和解，請求從重量刑之意見等一切情狀，量處
    有期徒刑6月之刑，並諭知易科罰金之折算標準。經核原判
    決認事用法均無違誤，量刑亦屬妥適，應予維持。
　㈡檢察官上訴意旨雖稱：被告於案發之始並未坦認犯罪，甚至
    將責任歸咎於被害人，被告於其後雖坦承犯行，然其動機係
    為減輕罪責，並非出於真誠之悔悟。又被害人家屬雖已受領
    職業災害補償金183萬餘萬元，然該金額係被告為避免違反
    勞動基準法相關罰鍰規定而賠償，被告就其他應賠償被害人
    家屬部分並未與被害人家屬達成協議。被告所犯導致被害人
    死亡，對被害人家屬造成無法抹滅之傷痛，且被告自始未有
    悔意及彌補過錯之真意，犯後態度不佳，原審僅判處有期徒
    刑6月，應屬過輕，與罪刑相當原則尚有未符等語。惟按刑
    之量定，為求個案裁判之妥當性，法律賦予法院裁量之權。
    量刑輕重，屬為裁判之法院得依職權自由裁量之事項，苟其
    量刑已以行為人之責任為基礎，並斟酌刑法第57條各款所列
    情狀，在法定刑度內，酌量科刑，如無偏執一端，致明顯失
    出失入情形，上級審法院即不得單就量刑部分遽指為不當或
    違法。本案原審就被告所犯之罪，已本於被告之責任為基礎
    ，具體斟酌刑法第57條各款所規定之量刑因子，於量刑理由
    詳加說明，並無濫用量刑權限，亦無判決理由不備，或其他
    輕重相差懸殊等量刑有所失出或失入之違法或失當之處，對
    其犯罪所量處之刑尚屬妥適，並無違誤，已如前述。而告訴
    代理人於原審供稱已自被告處領到190幾萬元等語(見原審卷
    第122頁)，被告於本院則另提出60萬元現金表示和解之意(
    見本院卷第63、100頁)，顯見被告仍有藉此彌補過錯之想法
    ，僅因被害人家屬無法接受，致雙方無法達成和解或調解；
    另被告雖曾質疑被害人有飲酒之習慣等語，然其並未推諉自
    己所應負之刑事責任，自難以此逕認被告之犯後態度不佳，
    而據以加重其刑。是本院認檢察官上訴意旨所指，難以憑採
    ，其上訴為無理由，應予駁回。
據上論斷，應依刑事訴訟法第368條，判決如主文。
本案經檢察官施教文提起公訴，檢察官陳靚蓉提起上訴，檢察官
陳佳琳到庭執行職務。
中　　華　　民　　國　　111 　年　　10　　月　　25　　日
            刑事第四庭     審判長法　官   蔡  名  曜
　　　　　　                     法　官   鄭  永  玉 
                                 法　官   林  宜  民
以上正本證明與原本無異。
如不服本判決應於收受送達後20日內向本院提出上訴書狀，其未
敘述上訴理由者，並得於提起上訴後20日內向本院補提理由書（
均須按他造當事人之人數附繕本）「切勿逕送上級法院」。因疫
情而遲誤不變期間，得向法院聲請回復原狀。
                                 書記官   謝  安  青
　　　　　　　　　　　　　　　　 
中　　華　　民　　國　　111 　年　　10　　月　　25　　日

附錄論罪科刑法條全文：
中華民國刑法第276條
因過失致人於死者，處5年以下有期徒刑、拘役或50萬元以下罰
金。

職業安全衛生法第40條
違反第6條第1項或第16條第1項之規定，致發生第37條第2項第1
款之災害者，處3年以下有期徒刑、拘役或科或併科新臺幣30萬
元以下罰金。
法人犯前項之罪者，除處罰其負責人外，對該法人亦科以前項之罰金。